【裁判字號】    97,抗,355
【裁判日期】    970430
【裁判案由】    發還擔保金
【裁判全文】
臺灣高等法院民事裁定                   97年度抗字第355號
抗  告  人  正勝工程股份有限公司
法定代理人  甲○○
上列抗告人因與相對人萬松營造有限公司間聲請發還擔保金事件
，對於中華民國九十六年十二月二十七日臺灣臺北地方法院九十
六年度聲字第四九七三號所為裁定提起抗告，本院裁定如下：
    主  文
抗告駁回。
抗告費用由抗告人負擔。
    理  由
一、依民事訴訟法第一百零六條前段準用同法第一百零四條第一
    項第三款規定，在因假扣押供擔保之情形，必須於訴訟終結
    後，供擔保人證明已定二十日以上之期間，催告受擔保利益
    人行使權利而未行使，或法院依供擔保人之聲請，通知受擔
    保利益人於一定期間內行使權利並向法院為行使權利之證明
    而未證明者，法院始應依供擔保人之聲請裁定返還擔保金。
    次按所謂受擔保利益人行使權利，係指向法院起訴或為與起
    訴相同效果之訴訟行為（如聲請調解或聲請發支付命令）而
    言（最高法院八十年台抗字第四一三號判例意旨參照）。又
    訴訟終結後，受擔保利益人，逾民事訴訟法第一百零四條第
    一項第二款（舊法）二十日以上之期間而未行使其權利時，
    若在供擔保人向法院為返還提存物或保證書之聲請之後，始
    行使其權利者，仍應認為受擔保利益人未在前開期間內行使
    其權利（最高法院七十二年台抗字第一八一號判例意旨參照
    ）。
二、本件抗告意旨略以：相對人前以原法院九十五年度存字第五
    ０二六號提存書提存假扣押（原裁定誤載為假執行）擔保金
    合計新台幣（下同）三百七十萬元（原裁定誤載為三百五十
    四萬八千八百三十四元），並對伊之財產聲請強制執行在案
    。茲因雙方間之本案訴訟業經判決相對人一部勝訴、一部敗
    訴確定，相對人以存證信函催告伊於文到後二十一日行使權
    利，伊即於民國九十六年十一月三十日寄發存證信函通知相
    對人出面解決積欠不當得利七十六萬八千一百二十六元本息
    ，且表明不同意相對人領回擔保金，又於九十六年十二月二
    十七日向原法院起訴請求，業已行使權利，原裁定准許相對
    人發還擔保金之聲請，自有違誤，應予廢棄等語。
三、查相對人前遵原法院九十三年度裁全字第四七號民事裁定，
    提存面額合計三百七十五萬元之台北銀行北投分行可轉讓定
    期存單為假扣押擔保金，嗣經原法院以九十五年度聲字第一
    八二三號裁定准以面額合計三百七十萬元之台北富邦銀行可
    轉讓定期存單代之，此有假扣押裁定（見原法院卷第七、八
    頁）、原法院九十三年度存字第一六八號、九十五年度存字
    第五０二六號提存書（見原法院卷第九至十一頁）在卷可稽
    。又上開假扣押裁定所欲保全之本案訴訟即給付工程款事件
    ，經判決相對人一部勝訴、一部敗訴確定，且上開假扣押強
    制執行程序業已撤回之事實，亦有最高法院九十六年度台上
    字第二三七八號民事裁定暨確定證明書在卷可憑（見原法院
    卷第四至六頁），並經調閱原法院九十三年度執全字第一０
    四號執行卷宗核對無訛，足認本件訴訟業已終結。次查，相
    對人於九十六年十一月二十一日以存證信函定二十一日期間
    催告抗告人行使權利，該存證信函於翌日送達抗告人，此有
    存證信函及掛號郵件收件回執可按（見原法院卷第十二、十
    三頁）。抗告人雖於九十六年十一月三十日寄發存證信函通
    知相對人出面解決債務，不同意相對人領回系爭擔保金（見
    本院卷第六至八頁），惟此非屬向法院起訴或為與起訴相同
    效果之訴訟行為，難認已行使權利。至抗告人於九十六年十
    二月二十七日向原法院起訴請求相對人返還不當得利，有民
    事起訴狀附卷可憑（見本院卷第十六頁），此固屬行使權利
    之行為，然係在相對人為返還提存物聲請（相對人於九十六
    年十二月五日聲請）之後，始行使其權利，依首開說明，仍
    應認為受擔保利益人即抗告人未在催告期間內行使其權利。
    原法院裁定准許相對人返還提存物之聲請，於法尚無不合。
    從而抗告意旨指摘原裁定不當，求予廢棄，委無理由，應予
    駁回。
四、據上論結，本件抗告為無理由，爰裁定如主文。
中    華    民    國    97    年    4     月    30    日
                    民事第十庭
                        審判長法  官  黃豐澤
                              法  官  蕭艿菁
                              法  官  林麗玲
正本係照原本作成。
本裁定除以適用法規顯有錯誤為理由，並經本院許可外，不得再
抗告。如提起再抗告，應於收受後10日內委任律師為訴訟代理人
向本院提出再抗告狀。並繳納再抗告費新台幣１千元。
中    華    民    國    97    年    5     月    5     日
                              書記官  陶美玲


司法院資訊處製作；財團法人民間司法改革基金會備份。
